【裁判字號】    99,交聲,1809
【裁判日期】    990928
【裁判案由】    聲明異議
【裁判全文】
臺灣高雄地方法院交通事件裁定        99年度交聲字第1809號
原處分機關  高雄市政府交通局
異  議  人
即受處分人  丙○○○
代  理  人  乙○○
上列異議人即受處分人因違反道路交通管理處罰條例案件，對於
高雄市政府交通局民國99年6 月3 日所為之處分（原處分案號：
高市交裁字第裁32-B00000000號），聲明異議，本院裁定如下：
    主  文
異議駁回。
    理  由
一、異議意旨略以：異議人即受處分人丙○○○所有之車牌號碼
    BA-3306 號自用小客車，於民國99年3 月5 日夜間7 時34分
    許，由異議人配偶乙○○（即異議人代理人）駕駛，臨時停
    放在高雄市○鎮區○○路206 號住處對面，下車至住處內取
    物，當時車輛有閃爍警示紅燈，且停車時間未滿3 分鐘，保
    持立即行駛之狀態，未料旋有警方人員與拖吊車前來欲將上
    開車輛拖吊，異議人代理人見狀，馬上出門將前開車輛駛離
    ，當時警方人員亦同意異議人代理人將車輛開走。未料過數
    日後，警方人員竟以異議人於前開時、地併排停車為由，逕
    行舉發異議人有道路交通管理處罰條例第56條第1 項第6 款
    之交通違規行為，之後並經原處分機關裁處異議人新臺幣（
    下同）1200元之罰鍰。惟異議人代理人於前開時、地，係臨
    時停車而非停車，且違規臨時停車時，異議人代理人有在現
    場，是本件顯然不符道路交通管理處罰條例第7 條之2 第2
    項第4款 「違規停車而駕駛人不在場，當場不能或不宜攔截
    製單舉發」之逕行舉發要件，爰依法提出聲明異議等語。
二、按汽車駕駛人臨時停車時，有不依順行方向，或不緊靠道路
    右側，或單行道不緊靠路邊，或併排臨時停車之情形者，處
    300 元以上600 元以下罰鍰；而汽車駕駛人停車時，有不依
    順行方向，或不緊靠道路右側，或併排停車，或單行道不緊
    靠路邊停車之情形者，處600 元以上1200元以下罰鍰，道路
    交通管理處罰條例第55條第4 款、第56條第1 項第6 款分別
    定有明文。又上開規定所稱之臨時停車，係指車輛因上、下
    人、客，裝卸物品，其引擎未熄火，停止時間未滿3 分鐘，
    保持立即行駛之狀態而言；而所謂停車，則指車輛停放於道
    路兩側或停車場所，而不立即行駛者，道路交通管理處罰條
    例第3 條第9 、10款規定甚明。次按，汽車駕駛人有違規停
    車之情形，當場不能或不宜攔截製單舉發者，得以汽車所有
    人為被通知人製單逕行舉發，而逕行舉發時，應記明車輛牌
    照號碼、車型等可資辨明之資料。又道路交通管理處罰條例
    之處罰，受舉發違反道路交通管理事件之受處罰人，認為受
    舉發之違規行為應歸責他人者，應於舉發違反道路交通管理
    事件通知單應到案日期前，檢附相關證據及應歸責人相關證
    明文件，向處罰機關告知應歸責人，處罰機關應即另行通知
    應歸責人到案依法處理。另依道路交通管理處罰條例規定逕
    行舉發或同時併處罰其他人之案件，推定受逕行舉發人或該
    其他人有過失，道路交通管理處罰條例第7 條之2 第1 項第
    5 款、第4 項、第85條第1 項、第4 項分別定有明文。依據
    上開規定可知，立法者已賦予汽車所有人舉證真正之違規駕
    駛人，而改由汽車駕駛人受罰之權利，藉以平衡汽車所有人
    可能非違規駕駛人之風險。
三、經查，上開車牌號碼BA-3306 號自用小客車之所有人為異議
    人乙情，有車號查詢汽車車籍資料結果附卷可稽（見本院卷
    第24頁），並為異議人所不否認，自足認定。又異議人所有
    之上開自用小客車於99年3 月5 日夜間7 時34分許，由異議
    人代理人駕駛停放在高雄市○鎮區○○路204 號、206 號對
    面道路時，有併排停車之違規行為乙情，業據證人即舉發本
    案之警方人員甲○○於本院審理中證述明確（見本院卷第19
    頁），並有蒐證相片在卷可稽（見本院卷第11頁），且異議
    人及其代理人亦不否認有於前揭時、地違規併排停放上開車
    輛之情，自堪予以認定。至異議人及其代理人陳稱上開車輛
    於前開時、地係臨時停車而非停車乙節，證人甲○○於本院
    審理時證稱：前開車輛於上開時、地併排停放時，雖然有閃
    爍警示燈，但伊並沒有聽到引擎發動的聲音等語（見本院卷
    第20頁），而異議人代理人亦自承：伊停車時有閃爍警示燈
    ，但引擎有熄火等語（見本院卷第18頁），則前開車輛於上
    開時、地併排停放時，其引擎業已熄火之事實，即堪認定。
    而依前揭道路交通管理處罰條例第3 條第9 款之規定，所謂
    臨時停車，係以車輛停放時，符合「引擎未熄火」、「停止
    時間未滿3 分鐘」、「保持立即行駛之狀態」等情狀為必要
    ，是前開車輛於上開時、地併排停放時，其引擎既已熄火，
    則其停放情形要非道路交通管理處罰條例所稱之臨時停車甚
    明。從而，舉發機關及原處分機關認前開車輛於上開時、地
    違規併排停放，係屬道路交通管理處罰條例第56條第1 項第
    6 款之交通違規行為，並無違誤之處。
四、本件警方人員見前開車輛於上開時、地違規併排停車而欲將
    之拖吊時，異議人代理人旋即前來而將該車駛離，嗣警方人
    員仍以前開交通違規情事，對異議人逕行舉發，之後經原處
    分機關裁處異議人1200元之罰鍰等事實，業據異議人及其代
    理人陳述如前，核與證人甲○○於本院審理中證述情節相符
    （見本院第19頁），並有本件舉發違反道路交通管理事件通
    知單（下稱舉發通知單，見本院卷第5 頁）、違反道路交通
    管理事件裁決書（見本院卷第7 頁）在卷足按，堪以認定。
    至本件警方人員何以未當場舉發，而係事後方逕行舉發乙節
    ，證人甲○○於本院審理中證述：當時因考量併排停車屬於
    重大違規，害怕影響後方交通，且該處又接近光華夜市，難
    以要求駕駛人將車輛挪移至不妨害交通之適當地點予以當場
    舉發，所以才會採取逕行舉發的方式處理等語（見本院卷第
    19、20頁），而審酌本件違規情形甚為明確，若當場舉發並
    無任何困難之處，證人甲○○實無不採當場舉發而改採逕行
    舉發之必要，是證人甲○○上開證詞自堪予以採信。而依前
    揭道路交通管理處罰條例第7 條之2 第1 項第5 款之規定，
    汽車駕駛人有違規停車之情形，當場「不能」或「不宜」攔
    截製單舉發者，得逕行舉發，顯見立法意旨本即允許舉發機
    關在舉發違規停車之交通違規行為時，即令駕駛人是時在場
    ，仍得由舉發機關人員衡酌現場一切情狀判斷是否採逕行舉
    發（即就此部分有裁量權），否則即不會有「當場『不宜』
    攔截製單舉發」之規定。而依據證人甲○○前開證詞，其於
    本件交通違規發生當時，所考量不宜當場舉發之情狀，並無
    任何違誤、不當之處，要屬其裁量權之合法行使，則本件交
    通違規採逕行舉發，即屬合法有據。至異議人及其代理人所
    稱道路交通管理處罰條例第7 條之2 第2 項第4 款之規定，
    係補充同條第1 項第7 款「經以科學儀器取得證據資料證明
    汽車駕駛人行為違規，當場不能或不宜攔截製單舉發者，得
    逕行舉發」所生，其全文係謂「前項第7 款之科學儀器應採
    固定式，並定期於網站公布其設置地點。但汽車駕駛人之行
    為屬違規停車而駕駛人不在場之情形者，不在此限」，因此
    ，該道路交通管理處罰條例第7 條之2 第2 項第4 款之規定
    ，主要係在規範交通違規蒐證科學儀器之設置方式，非謂違
    規停車時需駕駛人不在場方得逕行舉發，是異議人及其代理
    人此部分主張，自屬無從採認。
五、上開交通違規情形，係屬道路交通管理處罰條例第7 條之2
    第1 項第5 款所稱當場不宜攔截製單舉發之情形，業如前述
    ，是本件舉發機關以「汽車所有人」即異議人為被通知人逕
    行製單舉發，要無違誤。又異議人於收受本件舉發通知單後
    ，於指定應到案日期（99年4 月5 日）前之99年3 月31日以
    書狀陳述意見時，僅表示本件係臨時停車，應以臨時併排停
    車為取締條款，但未陳報應受歸責之對象，亦無提出相關證
    明文件等情，有前開舉發通知單（見本院卷第5 頁）、異議
    人委由民意代表提出之陳述意見函（見本院卷第10頁）附卷
    可證。從而，本件舉發之違規車輛既係異議人所有之車牌號
    碼BA-3306 號自用小客車，且異議人復未依前述程序陳報歸
    責移轉之對象，則原處分機關以異議人為受處分人而予以裁
    罰，依法自屬有據。
六、綜上，原處分機關依道路交通管理處罰條例第56條第1 項第
    6 款及違反道路交通管理事件統一裁罰基準及處理細則所訂
    之違反道路交通管理事件統一裁罰基準表之規定，裁處異議
    人罰鍰1200元，經核尚無違誤，本件異議為無理由，依法應
    予駁回。
七、據上論斷，應依道路交通案件處理辦法第19條，裁定如主文
    。
中    華    民    國    99    年    9     月    28    日
                  交通法庭  法  官  陳君杰
以上正本證明與原本無異。
如不服本裁定，應於收受送達後5 日內向本院提出抗告狀。
中    華    民    國    99    年    9     月    28    日
                            書記官  紀龍年

司法院資訊處製作；財團法人民間司法改革基金會備份。
